【裁判字號】    90,訴,308
【裁判日期】    900515
【裁判案由】    違反森林法
【裁判全文】
臺灣臺北地方法院刑事判決                            九十年度訴字第三八號
    公  訴  人  臺灣臺北地方法院檢察署檢察官
    被      告  甲○○
右列被告因違反森林法案件，經檢察官提起公訴（九十年度偵緝字第四八號），本院
判決如左：
    主  文
本件免訴。
    理  由
一、公訴意旨略以：甲○○係台北市○○區○○街六００巷一００弄臨一０九號住戶
    ，於民國八十九年五月間，在上址房屋上方之坐落台北市○○區○○段三小段八
    四一之一地號國有林地上（下稱本案土地），擅自破壞林木、清除並焚燒雜草，
    擬將該地用以種菜，而予以墾植、占用，因認被告甲○○涉違反森林法第五十一
    條第一項之罪嫌等語。
二、按案件時效已完成者，應諭知免訴之判決，並得不經言詞辯論為之，刑事訴訟法
    第三百零二條第二款、第三百零七條定有明文。次按，森林法第五十一條第一項
    之罪，其法定最重本刑為五年以下有期徒刑，依刑法第八十條第一項第二款規定
    ，其追訴權時效為十年。又森林法第五十一條第一項及山坡地保育利用條例第三
    十四條第一項之罪，均具有竊佔性質，為刑法第三百二十條第二項之特別規定，
    而刑法竊佔罪為即成犯，一經竊佔，罪即成立，爾後之繼續佔據，乃狀態之繼續
    ，而非行為之繼續，故其犯罪追訴權時效，亦應自最初墾植或設置工作物占用行
    為完畢時起算，縱其事後將原有工作物拆除另予改建，僅係占用狀態繼續中變更
    其使用之方法，不另構成犯罪，有關追訴權時效之起算，應以最初占用行為完成
    時為準，最高法院八十四年度台上字第五七六四號刑事判決、八十三年臺上字第
    五一九０號刑事判決要旨參照。
二、公訴人認被告甲○○涉犯前開違反森林法罪嫌，係以右揭事實業據證人蕭振中於
    警訊中證述明確，並有現場照片四幀、土地登記謄本、地形套繪圖各一件附卷可
    稽，資為論據。訊據被告甲○○就公訴人所指墾植、占用本案土地之事固不否認
    ，惟辯稱：伊自很久以前就在種菜，差不多在伊國小的時候，那時是幫伊父親種
    ，且法律上也有規定只要住在那邊超過十五年，且有定契約就可以在上面種菜，
    伊不知那裡是林地等語。經查，被告確有占用如附圖所示編號甲（面積三十六平
    方公尺）、乙（面積二十九平方公尺）面積之土地，此經本院會同台北市松山地
    政事務所人員至現場履勘測量，並經台北市政府建設局套繪土地複丈成果圖附卷
    可參，然證人即被告之父溫福於本院至現場履勘時證稱：伊確有在本案土地上種
    菜，且經現場指認本案土地上現有竹子搭建之圍籬係其二十幾年前搭建，用以種
    植絲瓜等語（本院九十年三月十九日訊問筆錄），是被告所辯伊自國小時即幫伊
    父親在本案國有林地上墾植種菜乙節，應堪採信，則被告甲○○墾植、占用如附
    圖所示甲、乙面積國有林地之時間，既早在二十幾年前，則本案於八十九年九月
    十六日檢察官開始偵查之時，早已逾十年之追訴權時效，其追訴權時效期間既已
    完成，依照首開說明，自應為免訴判決之諭知。
據上論斷，應依刑事訴訟法第三百零二條第二款，判決如主文。
本案經檢察官孫冀薇到庭執行職務
中      華      民      國      九十      年      五      月    十五    日
                                      臺灣臺北地方法院刑事第六庭
                                          法  官  林  欣  蓉
右正本證明與原本無異
如不服本判決應於送達後十日內向本院提出上訴狀
                                          書記官  陳  泰  寧
中      華      民      國      九十      年      五      月    十八    日


司法院資訊處製作；財團法人民間司法改革基金會備份。
